臺灣高等法院刑事裁定　　　　　　　　　　　　　　　九十一年度聲再字第四六號
　　再審聲請人
　　即受判決人　甲○○
右列聲請人因違反健康食品管理法案件，對於本院九十年度上易字第三七八０號中華
民國九十年十二月廿五日確定判決（台灣台北地方法院九十年度簡上字第一五九號、
聲請簡易判決處刑案號：台灣台北地方法院檢察署八十九年度偵字第一五一一號），
聲請再審，本院裁定如左：
    主  文
再審之聲請駁回。
    理  由
一、按刑事訴訟法第四百二十一條規定：不得上訴於第三審法院之案件，除前條規定
    外，其經第二審確定之有罪判決，如就足生影響於判決之重要證據漏未審酌者，
    亦得為受判決人之利益，聲請再審。所謂漏未審酌乃指第二審判決前已發現而提
    出之證據，未予審酌而言，苟被捨棄之證據，已於理由內敘明其捨棄之理由者，
    即非漏未審酌。又所謂重要證據，必須該證據已足認定受判決人應受無罪、或免
    訴、或輕於原審所認定之罪名方可，如不足以推翻原審所認定罪刑之證據，即非
    足生影響於原判決之重要證據。
二、經查原確定判決之所以認定聲請人即被告甲○○應成立健康食品管理法第二十一
    條第一項之罪，係以：「（一）被告為負責人之景華公司，進口輸入「你茲美得
    蜂膠軟膠囊」食品，並未依健康食品管理法之規定，取得行政院衛生署核發之健
    康食品許可證，有行政院衛生署九十年五月二十一日衛署食字第九○○○二八七
    六三號函在卷可稽。故該『你茲美得蜂膠軟膠囊』僅為一般食品，而非健康食品
    衛生法規定之健康食品。且該食品進口前，行政院衛生署已函知景華公司不得有
    虛偽、誇張或易使人有誤認醫藥之效能及其他有關事項，均應符合食品衛生管理
    法令之規定，亦有同署八十七年八月三日衛署食字第八七○三六九九五號函附卷
    可稽。（二）家庭健康指南季刊第二十二頁版面右上方廣告販售該蜂膠軟膠囊，
    同頁其餘版面搭配文章詳述蜂膠之功效，並明確記載對人體具有強化細胞膜、抗
    過敏、提高免疫力、抑制前列腺素生長等文字，有該家庭健康指南季刊在卷可查
    。而依健康食品管理法第二條之規定，健康食品係指提供特殊營養素或具有特定
    保健功效，特別加以標示或廣告，非以治療、矯正人類疾病為目的之食品。第六
    條第二項規定，食品標示或廣告提供特殊營養素或具有特定保健功效者，應依本
    法之規定辦理之。被告以廣告散佈其食品可提高免疫力等特定保健功效之文字，
    係將一般食品廣告為健康食品，不限於廣告上標示『健康食品』四個文字為必要
    。（三）證人林雅文雖證稱家庭健康指南季刊第二十二頁之文章為其書寫，廣告
    為其所編排，被告不知道云云。然被告自承為家庭健康指南季刊發行人，且為景
    華公司負責人，『你茲美得蜂膠軟膠囊』食品又係由景華公司進口輸入販售，該
    廣告及銷售食品之利益，均為被告所得，若非其指示並交付相關食品成品、廣告
    資料予林雅文，林雅文又何能編排廣告，將促銷文章與產品廣告放置一頁，又何
    以自行作主，擅自將宣傳保健功效之文字刊登在該公司為促銷商品之季刊上？況
    林雅文為公司職員，在公司老闆甲○○涉訟之情況下，其所為證詞因受僱保有工
    作而有所迴護，自不足採」等語為其論據。此有本院九十年度上易字第三七八０
    號刑事判決在卷可證。
三、聲請意旨略以：
（一）中央主管機關於八十八年十一月間對於何為健康食品管理法所規定之「特定保
      健功效」未依法公告其內容，原確定判決認聲請人違反健康食品管理法第六條
      第一項規定，並未說明其理由，自具有重要證據漏未審酌之情形。
（二）聲請人雖擔任「家庭健康指南」發行人，但並未實際參與雜誌之編排及內容設
      計乙節，業據證人林雅文於第一審時證述明確。又聲請人於健康食品管理法實
      施後，就「你茲美得蜂膠軟膠囊」食品能強化人體的免疫系統部分已全面更換
      標示及廣告，不再標示或廣告強化免疫系統等文字，並提出實施前產品目錄及
      廣告影本以供對照，足認聲請人確無故意違反健康食品管理法第六條第一項規
      定，原確定判決就此重要證據漏未審酌，復未說明其不予採用之理由，具有聲
      請再審之理由云云。
四、經查：
（一）原確定判決已於理由二、（二）述明：被告以家庭健康指南季刊第二十二頁版
      面右上方廣告販售該蜂膠軟膠囊，同頁其餘版面搭配文章詳述蜂膠之功效，並
      明確記載對人體具有強化細胞膜、抗過敏、提高免疫力、抑制前列腺素生長等
      文字，有該家庭健康指南季刊在卷可查。被告以廣告散佈其食品可提高免疫力
      等特定保健功效之文字，係將一般食品廣告為健康食品，不限於廣告上標示「
      健康食品」四個文字為必要，因認聲請人違反健康食品管理法第六條第一項規
      定，故本院原確定判決，已就本件再審聲請人即被告甲○○所犯違反食品非依
      健康食品管理法之規定，不得廣告為健康食品罪之理由敘述甚詳，本院前揭原
      確定判決依調查證據所得，而認定聲請人確有違反健康食品管理法第二十一條
      第一項之犯行，其證據之斟酌取捨，並無違背一般經驗法則及論理法則之情事
      。聲請人所提出之各節，不足以推翻原確定判決所憑以定罪之證據，亦即非屬
      足生影響於原判決之重要證據。
（二）又原確定判決於理由二、（三）已說明：證人林雅文雖證稱家庭健康指南季刊
      第二十二頁之文章為其書寫，廣告為其所編排，被告不知道云云。然被告自承
      為家庭健康指南季刊發行人，且為景華公司負責人，『你茲美得蜂膠軟膠囊』
      食品又係由景華公司進口輸入販售，該廣告及銷售食品之利益，均為被告所得
      ，若非其指示並交付相關食品成品、廣告資料予林雅文，林雅文又何能編排廣
      告，將促銷文章與產品廣告放置一頁，又何以自行作主，擅自將宣傳保健功效
      之文字刊登在該公司為促銷商品之季刊上？況林雅文為公司職員，在公司老闆
      甲○○涉訟之情況下，其所為證詞因受僱保有工作而有所迴護，自不足採。故
      聲請人於判決確定前以證人林雅文之證言為其無犯罪故意之答辯，為原判決所
      摒棄不採，原審已詳為說明理由，自非屬漏未審酌之證據。
（三）且所謂故意乃指行為人對於實現客觀構成犯罪事實之認知與實現不法構成要件
      之意欲。易言之，即行為人對於客觀不法構成要件之所有行為情狀有所認識，
      進而並決意實現不法構成要件之主觀心態。而就認知要素，只要行為人主觀上
      認識構成犯罪之全部客觀事實，即為已足。至於該客觀事實係屬刑法那一條款
      規定處罰之行為，則無認識之必要。本件聲請人既有在其所發行之家庭健康指
      南季刊上，介紹蜂膠產品，內容並載明蜂膠可強化細胞膜、抗過敏、提高免疫
      力、抑制前列腺素生長等文字，搭配該版頁右方「你茲美得蜂膠軟膠囊」產品
      廣告，將「你茲美得蜂膠軟膠囊」一般食品，散佈訊息具有特定保健功效，廣
      告為健康食品之行為，就構成犯罪之全部客觀事實，即違反食品非依健康食品
      管理法之規定，不得廣告為健康食品之事實，自有認識，並決意實現該不法構
      成要件而該當故意之要件，尚不因其後更換標示及廣告而影響其故意之成立。
      故聲請人以其於健康食品管理法實施後，就「你茲美得蜂膠軟膠囊」食品能強
      化人體的免疫系統部分已全面更換標示及廣告，不再標示或廣告強化免疫系統
      等文字，並提出實施前產品目錄及廣告影本以供對照，認其確無故意違反健康
      食品管理法第六條第一項規定為聲請再審之理由，原確定判決縱使未於理由內
      詳加指駁，上開證據亦不足認定受判決人應受無罪、或免訴、或輕於原審所認
      定之罪名，依首揭之說明，自非屬重要證據漏未審酌。
五、綜上所述，聲請人所舉各項理由，或屬法律見解之爭執，或與聲請人犯罪之成立
    無涉，均非屬刑事訴訟法第四百二十一條所謂重要證據漏未審酌之再審事由，其
    再審之聲請，核無理由，應予駁回。
據上論結，應依事訴訟法第四百三十四條第一項裁定如主文。
中      華      民      國    九十一    年      三      月      八      日
                              台灣高等法院刑事第廿四庭
                                  審判長法  官  陳  貽  男
                                        法  官  陳  憲  裕
                            法  官  王  炳  梁
右正本證明與原本無異。
不得抗告。
                                        書記官  潘  大  鵬
中      華      民      國      九十一   年     三    月      十一      日
